【裁判字號】    99,交易,33
【裁判日期】    990622
【裁判案由】    過失傷害
【裁判全文】
臺灣高雄地方法院刑事判決              99年度交易字第33號
公  訴  人  臺灣高雄地方法院檢察署檢察官
被      告  乙○○
選任辯護人  謝嘉順律師
上列被告因過失傷害案件，經檢察官提起公訴（98年度偵字第22
100 號、第36474 號），本院判決如下：
    主  文
乙○○無罪。
    理  由
一、公訴意旨略以：被告乙○○於民國98年4 月29日下午3 時許
    ，駕駛車牌號碼7253-XL 號自小客車沿高雄縣鳥松鄉○○路
    東向西行駛，行經美山路與美庄路口處前，本應注意車前狀
    況，隨時採取必要之安全措施，而依當時情形，並無不能注
    意之情形，竟疏未注意及此，適有甲○○騎乘車牌號碼818-
    HFX 號機車行經該處，欲超越同向在前機車，而由外側往內
    側向前行駛，被告乙○○即不慎擦撞及同向在前由甲○○所
    騎乘機車，致甲○○人車倒地，因此受有左下肢、右足壓砸
    傷併第四、五趾近端趾節骨折及軟組織壞死、左跟部挫傷併
    舟狀骨骨折、雙膝挫擦傷及背部挫傷等傷害，因認被告乙○
    ○涉有刑法第284 條第1 項前段之過失傷害罪嫌。
二、按犯罪事實應依證據認定之，無證據不得認定其犯罪事實，
    刑事訴訟法第154 條第2 項定有明文。所謂證據，須適於為
    被告犯罪事實之證明者，始得採為斷罪資料，如未能發現相
    當證據，或證據不足以證明，自不能以推測或擬制之方法，
    以為裁判基礎。次按認定不利於被告之事實，須依積極證據
    ，茍積極之證據本身存有瑕疵而不足為不利於被告事實之認
    定，即應為有利於被告之認定，更不必有何有利之證據，而
    此用以證明犯罪事實之證據，猶須於通常一般人均不至於有
    所懷疑，堪予確信其已臻真實者，始得據以為有罪之認定，
    倘其證明尚未達到此一程度，而有合理性之懷疑存在，致使
    無從為有罪之確信時，即應為無罪之判決，此有最高法院82
    年度臺上字第163 號判決、76年臺上字第4986號、30年上字
    第816 號等判例意旨可資參照。
三、公訴人認被告乙○○涉有上揭過失傷害犯行，無非係以告訴
    人甲○○之指訴、大東醫院98年6 月30日之診斷證明書1 份
    、高雄縣政府警察局仁武分局道路交通事故現場圖及道路交
    通事故調查報告表(一)、(二)各1 份、現場照片6 張、臺灣省高
    屏澎區車輛行車事故鑑定委員會鑑定意見書及臺灣省車輛行
    車事故覆議鑑定委員會98年11月17日函各1 份為其主要論據
    。訊據被告乙○○則堅詞否認有上揭過失傷害犯行，並辯稱
    ：我是正常行駛，當時告訴人騎得很慢，我經過告訴人的時
    候，她突然快速超車，才會造成告訴人的機車擦撞到我汽車
    右前側車身，我沒有辦法預見告訴人的超車行為，所以本件
    事故發生，我並沒有過失等語。
四、經查：
  (一)被告乙○○與告訴人甲○○於上揭時、地發生車禍，告訴人
    甲○○並因此受有左下肢、右足壓砸傷併第四、五趾近端趾
    節骨折及軟組織壞死、左跟部挫傷併舟狀骨骨折、雙膝挫擦
    傷及背部挫傷等傷害之事實，除為被告所不爭執外，並有高
    雄縣政府警察局仁武分局道路交通事故現場圖及道路交通事
    故調查報告表(一)、(二)各1 份（警卷第9 至11頁）、現場照片
    6 張（警卷第12頁）、大東醫院診斷證明書1 份（警卷第14
    頁），及長庚醫療財團法人高雄長庚紀念醫院診斷證明書1
    份（院卷第23頁）在卷可稽，是此部分之事實應堪以認定。
  (二)又本件車禍經送臺灣省高屏澎區車輛行車事故鑑定委員會鑑
    定後，結果認本件告訴人甲○○駕駛重機車超車不當為肇事
    主因，被告乙○○駕駛小客車未注意車前狀況為肇事次因；
    嗣再送臺灣省車輛行車事故覆議鑑定委員會鑑定，結果同臺
    灣省高屏澎區車輛行車事故鑑定委員會之上開鑑定結果，此
    分別有卷附臺灣省高屏澎區車輛行車事故鑑定委員會鑑定意
    見書（偵1 卷第32頁正反面），及臺灣省車輛行車事故覆議
    鑑定委員會98年11月17日函（偵2 卷第22頁）足按，可見本
    件車禍之主因在告訴人於上開時、地駕駛重機車超車不當所
    造成。至上揭鑑定意見書及函文雖亦認被告有駕駛小客車未
    注意車前狀況之行為，而為肇事次因，然所謂「未注意車前
    狀況」係一概括抽象之注意義務，行為人仍必須就個案有具
    體未注意之情形，且必須有注意之可能，方可能具有過失之
    主觀不法。亦即，若行為人就個案並無具體未加注意之情形
    ，或者因信賴原則而無法預見他人之違規行為，以致沒有注
    意之可能，均尚難認為該行為人有刑法上之過失責任。
  (三)再查，本件發生車禍之路段為雙向二車道，即同向僅單車道
    而未區○○○○○道，有現場照片2 張及道路交通事故現場
    圖附卷可參（警卷第12頁、第9 頁）。而證人即告訴人甲○
    ○亦經本院傳喚到庭具結證稱：當天我騎車沿鳥松鄉○○路
    東向西方向行駛，至美山路及美庄路口時有停下來等紅燈，
    我是在停止線後第一排停等紅燈，綠燈後我就直行，因我前
    面的機車騎得太慢，所以當我確認旁邊無來車時就往前超車
    ，車速約時速30至40公里間，該路段為一線道，未分車道，
    我超車前沒有任何打方向燈或比手勢之動作等語明確，由此
    可見上開路段同向僅單車道，本即不宜任意超車，然告訴人
    不僅以時速30至40公里之速度超車，更未遵守規定亮方向燈
    或打手勢。再者，告訴人既係於上開路口停止線後第一排停
    等紅燈，則其於綠燈直行時，前方理應無車輛阻擋，何以因
    前方機車車速過慢而需超車？是其供述已有避重就輕之虞。
    又本院衡以一般汽車駕駛人駕駛汽車正常行駛於同向單車道
    時，於未有任何違規行為之情形下，應可信賴同車道之機車
    駕駛人不會臨時以時速30至40公里之速度，且未有任何如亮
    方向燈或打手勢之警示動作，即突然至車旁進行超車之行為
    。而本件被告於車禍發生前，並無任何違規行為，其正常行
    駛於上開同向單車道時，應難以預見告訴人會突然在沒有任
    何警示動作下，以時速30至40公里之速度從旁進行超車，尚
    難認被告就本件車禍之發生有注意之可能。況且，本件被告
    駕駛之上開汽車，於車禍時之撞擊處為右側車身，而非車頭
    部分，有上開照片1 張及道路交通事故調查報告表(二)1 份可
    按，亦可徵本件車禍係由告訴人超車不當而撞上被告所駕駛
    之上開車輛，被告並無未注意車前狀況之過失行為。是以，
    被告既無法預見告訴人上開違規行為，而無注意之可能，則
    上開鑑定意見書及函文認被告有駕駛小客車未注意車前狀況
    之肇事原因，即未可採為對被告有罪之認定，自難認被告就
    本件車禍造成告訴人之傷害具有過失，而以過失傷害罪之刑
    責相繩。
五、綜上所述，公訴人所舉之證據不足以證明被告確有過失傷害
    犯行。此外，復查無其他積極證據足資認定被告確有公訴人
    所指之過失傷害犯行，既不能證明被告犯罪，揆諸前開法條
    之規定，依法自應為被告無罪之諭知。
據上論斷，應依刑事訴訟法第301 條第1 項前段，判決如主文。
本案經檢察官丙○○到庭執行職務。
中    華    民    國    99    年    6     月    22    日
                    交通法庭  審判長法  官 廖建瑜
                                    法  官 林永村
                                    法  官 林裕凱
以上正本證明與原本無異。
如不服本判決應於收受送達後10日內向本院提出上訴書狀，並應
敘述具體理由；如未敘述上訴理由者，應於上訴期間屆滿後20日
內向本院補提理由書（均須按他造當事人之人數附繕本）「切勿
逕送上級法院」。
中    華    民    國    99    年    6     月    23    日
                                    書記官 陳仙宜

司法院資訊處製作；財團法人民間司法改革基金會備份。
